　　　　　　　　　臺灣高等法院刑事判決
上　訴　人　臺灣新竹地方法院檢察署檢察官
上　訴　人
即　被　告　張益維
指定辯護人　本院公設辯護人王永炫
上列上訴人因被告違反毒品危害防制條例案件，不服臺灣新竹地
方法院99年度訴字第278號，中華民國100年6月2日第一審判決（
起訴案號：臺灣新竹地方法院檢察署99年度偵字第4548號），提
起上訴，本院判決如下：
    主  文
上訴駁回。
    事  實
一、張益維明知愷他命（即Ketamine，又稱Ｋ他命）屬毒品危害
    防制條例規定之第三級毒品，不得販賣或轉讓，竟意圖營利
    而分別基於販賣第三級毒品愷他命以資牟利之犯意，以其所
    有搭配門號0000000000號之行動電話1支作為販賣第三級毒
    品愷他命之聯絡工具，先後於附表一所示之時間、地點，四
    次販賣第三級毒品愷他命予鄭哲緯（詳如附表一所示）；另
    分別基於轉讓第三級毒品愷他命之犯意，於附表二所示時、
    地，二次無償提供愷他命予呂尚陽施用而轉讓之（詳如附表
    二所示）。嗣於民國（下同）98年12月9日（原審誤載為12
    月9月，應予補正）15時許，經臺灣新竹地方法院檢察署檢
    察官指揮員警持臺灣新竹地方法院核發之搜索票，在新竹市
    ○○路65號2樓查獲鄭哲緯涉轉讓第三級毒品愷他命後，循
    線查知上情。
二、案經臺灣新竹地方法院檢察署檢察官自動檢舉簽分偵查起訴
    。
    理  由
壹、程序部分：本件係定期100年8月3日審理，被告選任辯護人
    孫寅，並於100年8月3日下午十四時四十八分傳真於本院，
    另外於100年8月4日，以郵寄方式，送交委任狀予本院，均
    在本院100年8月3日上午10時10分審理之後，本院就本案已
    辯論終結，合先敘明。
貳、證據能力部分：
一、按被告以外之人於審判外之言詞或書面陳述，除法律有規定
    者外，不得作為證據。刑事訴訟法第159條第1項定有明文。
    證人鄭哲緯於警詢時之證述，屬被告以外之人於審判外之陳
    述，且經被告張益維之辯護人於原審準備程序時爭執此部分
    證據之證據能力（見原審訴字卷第29頁），復查無其他符合
    刑事訴訟法第159條之1至第159條之5所定例外得為證據之情
    形，依上開規定，證人鄭哲緯於警詢時之證述，無證據能力
    。
二、次按被告以外之人於偵查中向檢察官所為之陳述，除顯有不
    可信之情況者外，得為證據，刑事訴訟法第159條之1第2項
    定有明文。查證人鄭哲緯於偵查中既係以證人身份陳述，且
    經檢察官告以具結義務及偽證處罰後命朗讀結文後具結，因
    證人鄭哲緯係於負擔偽證罪處罰之心理下證述，並以具結擔
    保其供述真實性，復無受其他不當外力干擾情形，可信性極
    高，審酌證人鄭哲緯於偵查中具結證述之際，其外部附隨之
    環境或條件並無不當，且被告之辯護人亦未明確指出上開證
    言有何顯不可信之情況，依上開規定，證人鄭哲緯於偵查中
    所為證言，有證據能力。雖被告之辯護人於原審準備程序中
    主張證人鄭哲緯於偵查中向檢察官所為之陳述因未經被告詰
    問，故無證據能力云云（見原審訴字卷第29頁）。惟按現行
    刑事訴訟法關於行通常審判程序之案件，為保障被告之反對
    詰問權，復對證人採交互詰問制度，其未經詰問者，僅屬未
    經合法調查之證據，並非無證據能力。此項詰問權之欠缺，
    非不得於審判中由被告行使以資補正，而完足為經合法調查
    之證據（參看最高法院98年臺上字第2971號、99年臺上字第
    6119號判決）。本案於原審審理時已傳喚證人鄭哲緯到庭令
    被告及其辯護人有行使反對詰問權之機會，則證人鄭哲緯於
    偵查時向檢察官所為之陳述，已屬經合法調查之證據，得為
    本案裁判之基礎。
三、又按有偵查犯罪職權之公務員，依通訊保障及監察法規定聲
    請核發通訊監察書所監聽之錄音內容，為實施刑事訴訟程序
    之公務員依法定程序取得之證據。依該通訊監察錄音所作成
    之譯文，乃監察錄音內容之顯示，為學說上所稱之派生證據
    。倘當事人對於該譯文內容之同一性或真實性發生爭執或有
    所懷疑時，法院固應依刑事訴訟法規定勘驗該監聽錄音踐行
    調查證據程序，以確保監察錄音內容與譯文之真實、同一性
    。惟當事人若已承認監察錄音譯文之內容屬實，或對於該譯
    文內容並無爭執，法院復已就該譯文依法踐行調查證據程序
    者，該通訊監察錄音之譯文即與播放錄音有同等價值，自有
    證據能力（參看最高法院98年臺上字第6208號判決）。查本
    件就鄭哲緯所持用之0000000000號行動電話實施通訊監察，
    乃經法院依法核發通訊監察書所為（見他字卷(一)第34-37、4
    0-41、48-49頁，臺灣新竹地方法院98年聲監177號、98年聲
    監續第191號、98年聲監續第217號、98年聲監續第215號通
    訊監察書），並無違法監聽情事。警方依監聽錄音所製作之
    通訊監察譯文，被告及辯護人於原審審理時，對於譯文形式
    上之真實性並無爭執，且卷附之通訊監察譯文經原審提示供
    被告及辯護人辨認、表示意見及辯論，故本件卷內之通訊監
    察譯文即有證據能力。
、實體部分：
一、就販賣第三級毒品愷他命部分：
    上訴人即被告張益維於原審固坦承於附表一所示時、地，交
    付如附表一所示愷他命予鄭哲緯，並收取附表一所示之金額
    等事實，惟矢口否認有何意圖營利販賣愷他命之犯行，辯稱
    ：我是幫證人鄭哲緯購買愷他命，並未賺取差價云云，惟查
    ：
(一)、被告於偵查、原審行準備程序、審理時均坦承：有於附表一
    所示時、地交付愷他命予證人鄭哲緯，並收取如附表一所示
    之金額（見偵字第4548號卷第99頁、原審審訴字卷第12頁背
    面、原審訴字卷第28頁、第51頁背面），核與證人鄭哲緯於
    偵查、原審審理中證述稱：「有撥打被告0000000000號行動
    電話向被告調過約10次的愷他命，有4次確實有調到愷他命
    ，時間分別是在98年5月30日前後，在新竹市○○路張益維
    住處內，我跟他拿1件（即1公克）K他命，我給他400元，第
    2 次是在98年7月初，在我位在新竹市○○路住處樓下，我
    跟被告拿1克愷他命，我給他400元，第3次是在98年7月中旬
    ，在我住處樓下跟被告拿2克愷他命，被告跟我收800元，第
    4 次是在98年8月底在被告住處附近巷口，跟被告拿1克愷他
    命，我給他400元。」相符（見偵字第4548號卷第59-60頁、
    原審訴字卷第44頁背面），此外亦有鄭哲緯持用之行動電話
    門號0000000000號與被告持用之行動電話門號0000000000號
    之通訊監聽譯文在卷可稽（見他字卷(一)第93-107頁），則被
    告有於附表一所示時、地，交付如附表一所示之愷他命予證
    人鄭哲緯，並收取如附表一所示之金額等情，堪以認定。
(二)、被告雖辯以係原價轉讓，並無賺取差價云云。惟按販賣第三
    級毒品愷他命係違法行為，非可公然為之，亦無公定之價格
    ，不論任何包裝，均可任意分裝增減分量，而每次買賣之價
    量，亦可能隨時依雙方間之關係深淺、資力、需求量及對行
    情之認知、來源是否充裕、查緝是否嚴緊，購買者被查獲時
    供述購買對象可能性之風險評估等，而異其標準，並機動調
    整，非可一概而論，販賣之利得除經坦承犯行或價量俱臻明
    確外，委難察得實情，販賣之人從價差或量差中牟利方式雖
    異，其意圖營利之非法販賣行為則一，是除非別有事證，足
    認係按同一價量委買、轉售或無償贈與，確未牟利外，尚難
    執此遽認非法販賣之證據有所未足，致使知過坦承者難辭重
    典，飾辭否認者反得僥倖，而失情理之平。再參酌第三級毒
    品愷他命，取得不易，且此等交易為政府懸為嚴予取締之犯
    罪，苟無利可圖，應無甘冒被查緝法辦重刑之危險，平白無
    端義務為該買賣之工作，故被告販入之價格必較售出之價格
    低廉，或以價差，或以量減，而有從中賺取買賣差價牟利之
    意圖，應屬符合常理之認定。證人鄭哲緯於偵查及原審審理
    時固證稱：「是請被告幫我調愷他命」、「我跟被告從小一
    起長大，被告不可能會賺我的錢。」（見偵字第4548號卷第
    99頁、本院卷第45頁背面-第46頁）。然證人鄭哲緯於原審
    審理時亦證稱：「我們在電話中約的方式就是跟他說要拿1
    件或2件，1件就是1克，2件就是2克，我自己之前幫朋友拿
    的過程中，我自己會先拿一點起來，但並沒有告訴朋友，被
    告把愷他命交給我時，我都是用目測方式，不可能用磅秤量
    ，我不敢說被告拿給我的愷他命與自己買的重量是否一樣，
    但是看起來差不多。」（見原審訴字卷第44頁背面-第46頁
    ），則依證人鄭哲緯上開證述可知，證人鄭哲緯向被告「調
    」愷他命時，並未向被告稱要何精確數量、金額的愷他命，
    則縱被告係向證人鄭哲緯收取其購入價格，然證人鄭哲緯亦
    無法確認被告所交予之愷他命，與其購入時之愷他命未產生
    量減之狀態。況依被告與證人鄭哲緯之通聯譯文可知，被告
    與證人鄭哲緯均以代號來代表毒品愷他命（見他字卷(一)第93
    -107頁），顯見被告相當清楚販賣愷他命係犯罪行為，政府
    嚴格查緝，而被告與證人鄭哲緯雖係朋友關係，然究非至親
    關係，被告亦無甘冒重典，而以原價買賣上開毒品之理，足
    見被告販入上開毒品之數量必較所販出之數量多，而有從中
    賺取量差牟利之營利意圖，至為灼然。其所為上開辯解，顯
    係事後卸責之詞，委無足採。
(三)、綜上，被告所辯，不足採信。被告意圖營利販賣第三級毒品
    愷他命予鄭哲緯之犯行，應堪認定。
二、就轉讓第三級毒品愷他命部分：
    此部分犯罪事實，業據被告於偵查及原審行準備程序、審理
    時坦承不諱（見偵字第4548號卷第98頁、原審訴字卷第28
    頁、第48頁背面-第49頁），核與證人呂尚陽於偵查中所證
    述之情節相符（見偵字第4548號卷第91-92頁），足認被告
    之自白與事實相符，堪予採信。被告有如附表二所示轉讓第
    三級毒品愷他命之犯行，亦堪認定。
三、論罪科刑：
(一)、毒品危害防制條例第4條已於98年5月20日修正公布，針對當
    次公布之修正條文，未另訂施行日期（至原毒品危害條例第
    36條所規定：「本條例自公布後六個月施行」，核該條文所
    稱「本條例」係指92年7月9日修正公布之該條例，並非指98
    年5月20日公布之部分修正條文），惟法律既經制定或修正
    並經總統公布，自應依一般原則，自公布日起算第三日起發
    生效力，此經司法院98年6月29日院臺廳一字第0980014643
    號函載明。是98年5月20日修正公布之毒品危害防制條例修
    正條文之生效日期，應自公布日起至第三日即98年5月22日
    發生效力。本案被告如附表一所示四次販賣第三級毒品之行
    為時，均係在98年5月20日修正公布之毒品危害防制條例生
    效之後，自應逕行適用修正後之規定，而無比較新舊法之必
    要。
(二)、核被告就附表一所為，均係犯毒品危害防制條例第4條第3項
    之販賣第三級毒品罪；就附表二所為，均係犯同條例第8條
    第3項之轉讓第三級毒品罪。被告就附表二所為均係轉讓可
    供1次施用數量之愷他命予呂尚陽施用，其轉讓之數量自未
    逾淨重20公克，故無加重其刑之情形，爰予敘明。被告所犯
    附表一所示四次販賣第三級毒品及附表二所示二次轉讓第三
    級毒品犯行，犯意各別，行為互殊，應予分論併罰。
(三)、原審審酌被告明知毒品戕害他人身心健康，竟加以販賣、轉
    讓，足使毒品流通，嚴重損及國民健康、影響社會治安，應
    予非難，並斟酌其販賣4次，轉讓2次、販賣所得不高、販賣
    及轉讓之毒品數量非多，暨其專校畢業之智識程度、生活狀
    況、犯罪手段、並無任何前科紀錄等一切情狀，適用毒品危
    害防制條例第4條第3項、第8條第3項、第19條第1項，刑法
    第11條前段、第51條第5款，就被告如附表一、二所示6次犯
    行，分別判決如附表一、二所示之刑，並就被告所有供如附
    表一所示四次販賣毒品犯行所用之未扣案行動電話1支（含
    SIM卡一張，搭配門號0000000000號）宣告沒收，並諭知如
    全部或一部不能沒收時，追徵其價額；就被告如附表一所示
    四次販賣毒品之未扣案犯罪所得400元、400元、800元、400
    元分別宣告沒收，並均諭知如全部或一部不能沒收時，以其
    財產抵償。而後定應執行之刑為有期徒刑7年10月，併重為
    沒收、追徵、抵償之諭知，經核尚無不合。
四、檢察官提起上訴略以：被告所犯4次販賣第三級毒品犯行、
    2次轉讓第三級毒品犯行，分別經原審判決有期徒刑5年、5
    年、5年1月、5年、3月、3月，合計總刑期達20年7月，然原
    審於定應執行刑之際，卻僅論以有期徒刑7年10月，此部分
    裁量與比例原則未盡相符，於法未合云云。惟數罪併罰有二
    裁判以上宣告多數有期徒刑者，於各刑中之最長期以上，各
    刑合併之刑期以下，定其應執行之刑期，刑法第51條第5款
    、第53條規定甚明。又執行刑之量定，係法院之職權，本有
    自由裁量之餘地，倘其所定執行刑，未逾法定刑範圍，亦無
    明顯違背公平正義、法律秩序理念及目的等，即難指為違法
    或不當（參看最高法院100年臺上字3847號判決）。原審就
    被告所犯如附表一、二所示6次犯行，於各刑中之最長期有
    期徒刑5年1月以上，各刑合併之刑期有期徒刑20年7月以下
    ，定其應執行刑為有期徒刑7年10月，並未逾越上開法律之
    規定，且無明顯違背公平正義之情形，依上開說明，自屬適
    法之裁量權行使。檢察官之上訴，為無理由，應予駁回。
五、末按上訴期間為10日，自送達判決後起算，刑事訴訟法第34
    9條前段定有明文。而送達係由送達機關依法定程序將訴訟
    上之文書送達於應受送達人之訴訟行為，旨在將訴訟上之特
    定事項告知應受送達人。同一判決縱先後數次送達於同一應
    受送達人，惟一經合法送達，訴訟上之效力即行發生，其上
    訴期間應以最先送達之日為起算基準（參看最高法院88年臺
    上字第2976號判決）。本案經原審判決後，將判決正本分別
    寄送到「新竹市○道路○段81巷3號」及「新竹市○○路97巷
    16弄6號」二址，其先送達之處所（新竹市○道路○段81巷3
    號）由被告本人於100年6月9日簽名收受，而後送達之處所
    （新竹市○○路97巷16弄6號）因送達人未能會晤本人亦無
    受領文書之同居人或受僱人，故於100年6月13日將送達文書
    寄存於新竹市警察局第三分局南門派出所，此送達證書二紙
    在卷可稽（見原審訴字卷第83-84頁），依上開說明，被告
    於100年6月9日收受判決正本時，即已生送達之效力。則被
    告上訴期間應自判決書送達之翌日即100年6月9日起算，且
    上開送達處所在原審法院所在地之新竹市，被告上訴期間之
    計算無須扣除在途期間，則被告10日之法定上訴期間，應於
    100年6月19日屆滿，惟因該日為星期日故以100年6月20日星
    期一為被告上訴期間之末日。被告遲至100年7月1日始向臺
    灣新竹地方法院具狀上訴，此有上訴狀上臺灣新竹地方法院
    收狀日期戳章可稽（見本院卷第28頁），被告之上訴顯已逾
    法定期間，不合法律上之程式，應予駁回。
六、被告經合法傳喚無正當理由不到庭，爰不待其陳述，逕為判
    決。
據上論斷，應依刑事訴訟法第368條、第367條前段、第371條，
判決如主文。
本案經檢察官越方如到庭執行職務。
中    華    民    國   100    年    8     月    17    日
                  刑事第十五庭審判長法  官   沈宜生
                                    法  官   賴邦元
                                    法  官   林明俊
以上正本證明與原本無異。
販賣第三級毒品部分如不服本判決，應於收受送達後十日內向本
院提出上訴書狀，其未敘述上訴之理由者並得於提起上訴後十日
內向本院補提理由書（均須按他造當事人之人數附繕本）「切勿
逕送上級法院」。
轉讓第三級毒品部分不得上訴。
                                    書記官   徐仁豐
中    華    民    國   100    年    8     月    18    日
附錄本案論罪科刑法條：
毒品危害防制條例第4條第3項
製造、運輸、販賣第三級毒品者，處5年以上有期徒刑，得併科
新臺幣7百萬元以下罰金。
毒品危害防制條例第8條第3項
轉讓第三級毒品者，處3年以下有期徒刑，得併科新臺幣30 萬元
以下罰金。
附表一：被告販賣第三級毒品犯行
┌──┬────┬───┬──────┬────┬────────┬───────────┬───┐
│編號│交易時間│買受人│ 交易地點   │交易數量│  手機號碼      │      論罪科刑        │備 註 │
│    │        │      │            │及價格  │                │                      │      │
├──┼────┼───┼──────┼────┼────────┼───────────┼───┤
│ 1  │98年5月 │鄭哲緯│新竹市○○路│400元， │張益維行動電話號│張益維販賣第三級毒品，│即起訴│
│    │30日前後│      │97巷16弄6號 │1公克   │碼：0000000000  │處有期徒刑伍年。未扣案│書附表│
│    │某日    │      │張益維住處內│（價金未│鄭哲緯行動電話號│之搭配門號0000000000號│編號1 │
│    │        │      │            │扣案）  │碼：0000000000  │之行動電話壹支（含SIM │所示犯│
│    │        │      │            │        │                │卡壹張）沒收，如全部或│行    │
│    │        │      │            │        │                │一部不能沒收時，追徵其│      │
│    │        │      │            │        │                │價額；未扣案之販賣第三│      │
│    │        │      │            │        │                │級毒品所得新臺幣肆佰元│      │
│    │        │      │            │        │                │沒收之，如全部或一部不│      │
│    │        │      │            │        │                │能沒收時，以其財產抵償│      │
│    │        │      │            │        │                │之。                  │      │
├──┼────┼───┼──────┼────┼────────┼───────────┼───┤
│ 2  │98年7月 │鄭哲緯│新竹市○○路│400元， │張益維行動電話號│張益維販賣第三級毒品，│即起訴│
│    │初某日  │      │65號2樓鄭哲 │1公克   │碼：0000000000  │處有期徒刑伍年。未扣案│書附表│
│    │        │      │緯租屋處樓下│（價金未│鄭哲緯行動電話號│之搭配門號0000000000號│編號2 │
│    │        │      │            │扣案）  │碼：0000000000  │之行動電話壹支（含SIM │所示犯│
│    │        │      │            │        │                │卡壹張）沒收，如全部或│行    │
│    │        │      │            │        │                │一部不能沒收時，追徵其│      │
│    │        │      │            │        │                │價額；未扣案之販賣第三│      │
│    │        │      │            │        │                │級毒品所得新臺幣肆佰元│      │
│    │        │      │            │        │                │沒收之，如全部或一部不│      │
│    │        │      │            │        │                │能沒收時，以其財產抵償│      │
│    │        │      │            │        │                │之。                  │      │
├──┼────┼───┼──────┼────┼────────┼───────────┼───┤
│ 3  │98年7月 │鄭哲緯│新竹市○○路│800元， │張益維行動電話號│張益維販賣第三級毒品，│即起訴│
│    │中某日  │      │65號2樓鄭哲 │2公克   │碼：0000000000  │處有期徒刑伍年壹月。未│書附表│
│    │        │      │緯租屋處樓下│（價金未│鄭哲緯行動電話號│扣案之搭配門號00000000│編號3 │
│    │        │      │            │扣案）  │碼：0000000000  │07號之行動電話壹支（含│所示犯│
│    │        │      │            │        │                │SI M卡壹張）沒收，如全│行    │
│    │        │      │            │        │                │部或一部不能沒收時，追│      │
│    │        │      │            │        │                │徵其價額；未扣案之販賣│      │
│    │        │      │            │        │                │第三級毒品所得新臺幣捌│      │
│    │        │      │            │        │                │佰元沒收之，如全部或一│      │
│    │        │      │            │        │                │部不能沒收時，以其財產│      │
│    │        │      │            │        │                │抵償之。              │      │
├──┼────┼───┼──────┼────┼────────┼───────────┼───┤
│ 4  │98年8月 │鄭哲緯│新竹市○○路│400元， │張益維行動電話號│張益維販賣第三級毒品，│即起訴│
│    │底某日  │      │97巷16弄6號 │1公克   │碼：0000000000  │處有期徒刑伍年。未扣案│書附表│
│    │        │      │張益維住處樓│（價金未│鄭哲緯行動電話號│之搭配門號0000000000號│編號4 │
│    │        │      │下巷口處    │扣案）  │碼：0000000000  │之行動電話壹支（含SIM │所示犯│
│    │        │      │            │        │                │卡壹張）沒收，如全部或│行    │
│    │        │      │            │        │                │一部不能沒收時，追徵其│      │
│    │        │      │            │        │                │價額；未扣案之販賣第三│      │
│    │        │      │            │        │                │級毒品所得新臺幣肆佰元│      │
│    │        │      │            │        │                │沒收之，如全部或一部不│      │
│    │        │      │            │        │                │能沒收時，以其財產抵償│      │
│    │        │      │            │        │                │之。                  │      │
└──┴────┴───┴──────┴────┴────────┴───────────┴───┘
附表二：被告轉讓第三級毒品犯行
┌──┬────┬───┬─────────┬────┬────────┬───────────┬───┐
│編號│轉讓時間│受讓人│    轉讓地點      │轉讓數量│ 手機號碼       │      論罪科刑        │備 註 │
│    │        │      │                  │        │                │                      │      │
├──┼────┼───┼─────────┼────┼────────┼───────────┼───┤
│ 1  │98年9月 │呂尚陽│新竹市○○路97巷16│0.2公克 │張益維行動電話號│張益維轉讓第三級毒品，│即起訴│
│    │初某日  │      │弄6號張益維住處內 │        │碼：0000000000  │處有期徒刑參月。      │書附表│
│    │        │      │                  │        │呂尚陽行動電話號│                      │編號5 │
│    │        │      │                  │        │碼：0000000000  │                      │所示犯│
│    │        │      │                  │        │                │                      │行    │
├──┼────┼───┼─────────┼────┼────────┼───────────┼───┤
│ 2  │98年10月│呂尚陽│新竹市○○路97巷16│0.2公克 │張益維行動電話號│張益維轉讓第三級毒品，│即起訴│
│    │底某日  │      │弄6號張益維住處內 │        │碼：0000000000  │處有期徒刑參月。      │書附表│
│    │        │      │                  │        │呂尚陽行動電話號│                      │編號6 │
│    │        │      │                  │        │碼：0000000000  │                      │所示犯│
│    │        │      │                  │        │                │                      │行    │
└──┴────┴───┴─────────┴────┴────────┴───────────┴───┘